【裁判字號】    98,上易,598
【裁判日期】    980505
【裁判案由】    贓物
【裁判全文】
臺灣高等法院刑事判決                 98年度上易字第598號
上  訴  人  臺灣臺北地方法院檢察署檢察官
上  訴  人
即  被  告  乙○○
選任辯護人  詹振寧律師
被      告  甲○○
選任辯護人  劉大正律師
上列上訴人因被告贓物等案件，不服臺灣臺北地方法院97年度易
字第3013號，中華民國97年12月11日第一審判決（起訴案號：臺
灣臺中地方法院檢察署97年度偵字第2501號、97年度偵字第4035
號、97年度偵字第8778號、97年度偵字第11825 號，經臺灣臺中
地方法院移送臺灣臺北法院；併辦案號：臺灣臺中地方法院檢察
署97年度偵字第22952號），提起上訴，本院判決如下：
    主  文
上訴駁回。
    事  實
一、甲○○於民國（下同）96年11月22日中午12時14分許，以其
    行動電話門號0000-000-000號接獲丙○○之行動電話門號00
    00-000-000號來電，丙○○在電話中向甲○○兜售其於同日
    上午11時40分許、在位於臺中市○○路○段377號「腕時計鐘
    錶行」強盜所得名錶（丙○○、丁○○、曾忠正及少年孫○
    維、侯○祥5 人共同強盜部分，經臺灣臺中地方法院97年度
    訴字第542 號刑事判決判處丙○○有期徒刑10年、丁○○有
    期徒刑11年，臺灣高等法院臺中分院97年度上訴字第1999號
    判決上訴駁回；曾忠正通緝中；孫○維、侯○祥經少年法院
    各判處有期徒刑3 年10月在案），甲○○允諾後，丙○○再
    於同日下午1 時30分許，以行動電話門號0000-000-000號與
    甲○○聯繫，兩人相約在桃園縣南崁交流道附近見面看錶，
    甲○○見丙○○出示1 個手提包內裝有上百支名錶、另袋內
    則裝有保證書，且該批名錶上均有「腕時計鐘錶行」吊牌，
    甲○○因質疑該批手錶之真偽，當場取出其中7 支名錶，委
    託不知情之群揚計程車行計程車司機郜金昌，於同日下午帶
    往臺北市○○路○段176號「新發現鐘錶行」委由老闆娘庚○
    鑑定真偽，詎庚○看錶後臉色驟變，電話告知甲○○拒絕鑑
    定，託郜金昌將錶交還甲○○，甲○○因此可以預見該批名
    錶應係贓物，竟仍與丙○○相約於同日下午5 時30分許，在
    臺北市○○○路附近晤面，甲○○進入丙○○自用小客車車
    內，丙○○再取出名錶供甲○○鑑賞，甲○○即承諾代為接
    洽買家，並約於同日晚間9 時許（起訴書誤仔為11時許，應
    予更正）、在臺北巿中山區○○○路312 號「錢櫃ＫＴＶ」
    包廂內交易名錶。甲○○遂基於牙保贓物之犯意，於同日下
    午聯繫曾從事當鋪業之己○○（業經原審於97年12月11日以
    97年度易字第3013號判決及定執行刑為有期徒刑6 月，如易
    科罰金，以新臺幣1000元折算1 日確定在案），於上開時、
    地到場洽談交易事宜，甲○○則雇用當時尚不知情之群揚計
    程車行司機乙○○搭載前往，己○○另邀同不知情之友人戊○○，4人與丙○○於同日晚間約9時許，陸續抵達上址「錢
    櫃ＫＴＶ」赴約，甲○○、乙○○、己○○、戊○○、丙○○進入「錢櫃ＫＴＶ」包廂後，丙○○取出強盜所得名錶數
    10支供己○○鑑賞但錶上之「腕時計鐘錶行」吊牌未及清除
    乾淨，己○○看後確認係真品，又當場與甲○○談論該批手
    錶應係「來路不明」、「偷或搶來的」，而丙○○亦無法清
    楚說明來源，己○○因此可預見該批名錶係贓物，竟仍基於
    故買贓物之犯意，以遠低於市價之新臺幣（下同）70萬元價
    格，向丙○○購買其中百達翡麗、愛彼、江詩丹頓廠牌之名
    錶10支，當場銀貨兩訖。交易完成後，甲○○由乙○○搭載
    、己○○與戊○○同車，各自離開「錢櫃ＫＴＶ」，丙○○
    則返回下榻飯店後不久，丙○○又撥打電話予甲○○，告知
    甲○○尚有勞力士牌等名錶可供選購，甲○○便承前牙保同
    批贓物之犯意，再撥打電話聯繫己○○前來購買其他名錶，
    而乙○○先前在「錢櫃ＫＴＶ」包廂內觀看、聽聞甲○○、
    己○○、丙○○間名錶交易情形後，主觀上亦可預見丙○○
    兜售之名錶係贓物，己○○、乙○○竟仍起意與甲○○共同
    基於牙保贓物之犯意聯絡，由己○○聯絡從事手錶買賣之友
    人詹文銘（業經原審於97年12月11日以97年度易字第3013號
    判處有期徒刑4月，如易科罰金，以新臺幣1000元折算1日確
    定在案），前來，乙○○則搭載甲○○與丙○○，於96年11
    月22日晚間11時許，在臺北市○○○路天橋下會面，甲○○
    、丙○○坐在汽車後座，待己○○、詹文銘各自抵達後，己○○坐進乙○○駕駛汽車之副駕駛座，丙○○取出1 袋贓物
    名錶並出價170 萬元，經己○○數算確認袋內共有25支名錶
    後，拿給待在自己汽車內等候之詹文銘檢視，詹文銘當場見
    該批名錶毫無包裝或保證書，且賣方出價170 萬元遠低於該
    等名錶之市價，可預見係屬贓物，竟基於故買贓物之犯意，
    透過己○○傳話與丙○○叫價後，終以150 萬元成交，詹文
    銘當場交付現金8 萬元及向己○○商借之現金42萬元合計50
    萬元予丙○○作為訂金，並約定翌日交付餘款100 萬元，而
    購得名錶25支。詹文銘旋於96年11月23日凌晨0 時許，在臺
    北巿萬華區○○路與廣州街口處之跳蚤巿場，以160 萬元之
    價格，將該25支名錶轉售予姓名年籍不詳、綽號「長腳」之
    成年男子。詹文銘於96年11月23日上午某時，在不詳地點，
    將積欠丙○○之餘款100 萬元及借款42萬元交給己○○，己○○又取出伊於前日在「錢櫃ＫＴＶ」向丙○○購得之10支
    贓物名錶欲售予詹文銘，詹文銘仍承前故買同批贓物犯意，
    以70萬元價格向己○○購買該10支名錶，並包給己○○10萬
    元紅包作為酬庸（嗣詹文銘以不詳方式轉售，得款不詳）。
    乙○○於此2 日擔任司機工作，共賺取車資及小費約7千5百
    元。己○○、甲○○、乙○○亦承前牙保贓物之犯意聯絡，
    甲○○委託乙○○前去向己○○收取詹文銘交付之餘款 100
    萬元後，乙○○即以其行動電話門號0000-000-000號與丙○○持用之行動電話門號0000-000-000號聯繫，兩人約於同日
    中午某時，在新竹縣竹北交流道附近，由乙○○將100 萬元
    現金交予丙○○。丙○○取得款項共220 萬元後，自己取得
    其中140 萬元，其餘80萬元由丁○○、曾忠正、孫○維、侯
    ○祥4 人各分得20萬元花用。嗣經臺中市警察局、內政部刑
    事警察局於96年12月13日，持票搜索丙○○、丁○○所在臺
    中市○○路○ 段12號「凱悅ＫＴＶ」包廂、丁○○位於臺中
    市○○區○○路2段281之4號 住處、丙○○位於臺中市西屯
    區○○○○街23號4樓之1住處，扣得丙○○所有名錶2 支（
    百達翡麗牌0214號、崑崙牌13112號）、13支、改造手槍1支
    、子彈2顆、電擊棒1支、手機2支、丁○○所有名錶3支（含
    蕭邦牌鑽錶男錶1支、女錶1支）、現金2萬元、休閒鞋1雙、
    改造手槍1支、車牌號碼1083-VB號自用小客車1輛、鑰匙1支
    、手機4支及丙○○女友劉貞妤所有現金10萬元、手提袋1個
    （劉貞妤收受贓物部分，亦經臺灣臺中地方法院97年度訴字
    第542號刑事判決判處有期徒刑6月，臺灣高等法院臺中分院
    97年度上訴字第1999號判決上訴確定），復循線查獲甲○○
    、乙○○、己○○、詹文銘，並於97年2月4日持票搜索乙○○位於桃園縣蘆竹鄉○○○街200 號住處，扣得三星牌行動
    電話1支、SIM卡1 張（0000-000-000）及索尼易利信牌行動
    電話1支，始悉上情。
二、案經臺灣臺中地方法院檢察署檢察官指揮臺中市警察局及內
    政部警政署刑事警察局移請臺灣臺北地方法院檢察署檢察官
    偵查起訴，經臺灣臺中地方法院移送臺灣臺北地方法院，及
    臺灣臺中地方法院檢察署檢察官移送併辦。
    理  由
壹、程序方面
一、按被告以外之人於檢察事務官、司法警察官或司法警察調查
    中所為之陳述，與審判中不符時，其先前之陳述具有較可信
    之特別情況，且為證明犯罪事實存否所必要者，得為證據，
    刑事訴訟法第159條之2定有明文。查證人丙○○於96年12月
    14 日、12月25日、97年1月2日、97年1月22日向臺中市第六
    分局偵查隊司法警察、刑事警察局中部打擊犯罪中心司法警
    察所為陳述，核與其於原審審理中具結證述情節大致相符，
    自應以證人丙○○在原審經詰問後所為陳述為較優之證據，
    故無採其警詢陳述之必要，應排除其警詢陳述之證據能力。
    再按證人、鑑定人依法應具結而未具結者，其證言或鑑定意
    見，不得作為證據；而被告以外之人於偵查中向檢察官所為
    之陳述，除顯有不可信之情況者外，得為證據，刑事訴訟法
    第158條之3、第159條之1第2 項分別定有明文。查證人丙○○於97年1 月21日經檢察官訊問時，固於供前具結而為陳述
    （臺灣臺中地方法院檢察署97年度偵字第2501號卷第70頁）
    ，但當時證述關於第1 次交易價款金額50萬元，顯與其於原
    審審理中證述之70萬元不同，此經證人丙○○於原審審理中
    澄清其前記憶錯誤（原審卷第150 頁），故應以丙○○於原
    審中證稱之70萬元為準。則證人丙○○此部分偵訊陳述，顯
    有記憶錯誤之不可信情況，亦應排除其證據能力。
二、次按刑事審判上之共同被告，係為訴訟經濟等原因，由檢察
    官或自訴人合併或追加起訴，或由法院合併審判所形成，其
    間各別被告及犯罪事實仍獨立存在。故共同被告對於其他共
    同被告之案件而言，為被告以外之第三人，本質上屬於證人
    ，為確保被告對證人之詰問權，證人於審判中，應依法定程
    序，到場具結陳述，並接受被告之詰問，其陳述始得作為認
    定被告犯罪事實之判斷依據。因此，刑事訴訟法於92年2 月
    6日經總統公佈、於同年9月1日施行之增訂第287條之2 規定
    ：「法院就被告本人之案件調查共同被告時，該共同被告準
    用有關人證之規定」甚明（最高法院94年度台上字第5941號
    判決要旨參照）。揆諸前揭法條規定及說明，被告甲○○、
    己○○於警詢、偵訊之陳述，對於其他共同被告而言，仍屬
    被告以外之人於審判外之陳述，應依刑事訴訟法第159條之1
    第2 項、第159條之2規定判斷其證據能力。查被告2 人向臺
    中市第六分局偵查隊司法警察而為陳述後，亦經原審將被告
    2 人以證人身份、命具結後而為詰問，陳述內容大致相同，
    其中不同之處，因被告2 人於警詢時，尚無與其他共犯勾串
    之虞，顯有較可信之情形，揆諸前揭刑事訴訟法第159條之2
    規定，被告2 人於警詢時之陳述，自有證據能力。惟查本案
    被告甲○○、己○○向檢察官所為陳述，係以被告身份應訊
    ，故檢察官並未命渠2 人具結後而為陳述。故揆諸前揭刑事
    訴訟法第158條之3之規定，自不得採為不利於其他共同被告
    之人證證據使用。
貳、實體方面
一、訊據被告甲○○雖不否認於上開時、地與證人丙○○進行名
    錶交易一事，惟被告於警詢、偵訊及原審準備程序中，均矢
    口否認有何牙保贓物或故買贓物之認識，終至原審97年11月
    25日審判時始表示承認犯罪（原審卷第164頁、第140頁反面
    ）；另被告乙○○則始終否認犯行，辯稱：(1)以伊學歷、社
    會經驗，無從判斷該批名錶是否贓物；(2)伊僅駕駛計程車搭
    載甲○○，不知甲○○、己○○、丙○○談論何事，亦未參
    與牙保贓物之犯罪構成要件行為；(3)牙保贓物罪應以「明知
    」為要件；(4)倘認伊構成犯罪，何以檢察官未起訴亦曾載運
    手錶之郜金昌？檢察官之認定顯有矛盾云云，被告乙○○選
    任辯護人則以：本件牙保贓物在「錢櫃ＫＴＶ」包廂內即已
    完成，原審竟認定在林森北路天橋下交易始完成，理由顯有
    矛盾，被告乙○○係在車行上班，隨機被車行老闆挑中而赴
    約載客，其為職業司機，依其學識經驗認其有贓物之認識實
    屬牽強，在ＫＴＶ包廂內，證人丙○○並未提及上開手錶係
    強盜所得，且被告甲○○坦承犯行後，仍供承被告乙○○尚
    無贓物認識，益見被告乙○○確無本件犯行云云。經查：
  (一)丙○○、丁○○、曾忠正及少年孫○維、侯○祥5 人於96年
    11月22日上午11時40分許，在位於臺中市○○路○段377號「
    腕時計鐘錶行」內，共同強盜名錶上百支之案件，據丙○○
    、丁○○、孫○維、侯○祥供述明確（見臺中市警察局第六
    分局刑案偵查卷宗中分六警偵字第0970003295號卷第3至5頁
    、第24頁、第30頁、臺灣臺中地方法院檢察署97年度偵字第
    2501號卷第70頁、同前署97年度偵字第8778號卷第5 頁、臺
    中市警察局第六分局刑案偵查卷宗中分六警偵字第09700141
    52號卷第48頁、第73頁、同前署97年度偵字第8778號卷第13
    頁），並經被害人吳健民即「腕時計鐘錶行」店員、陳伯欽
    即「腕時計鐘錶行」店長證述屬實（見臺中市警察局第六分
    局刑案偵查卷宗中分六警偵字第0970003295號卷第105至107
    頁、第109至115頁、第75至79頁），復經警在臺中市○○路
    ○段12號「凱悅KTV」前持票搜索丙○○身體，扣得「腕時計
    鐘錶行」遭強盜之名錶2支（百達翡麗牌0214號、崑崙牌131
    12號）、改造手槍1支、子彈2顆、電擊棒1支、手機2支，再
    持票搜索「凱悅KTV」310號包廂時，在丁○○身上扣得「腕
    時計鐘錶行」遭強盜之名錶3支（含蕭邦牌鑽錶男錶1支、女
    錶1支）、現金2萬元、休閒鞋1雙、改造手槍1支、車牌號碼
    1083-NB號小客車1輛、鑰匙1支、手機1支；搜索丁○○位於
    臺中市○○區○○路2段281之4號住處時，扣得行動電話3支
    ；搜索丙○○位於臺中市西屯區○○○○街23號4樓之1住處
    時，扣得「腕時計鐘錶行」名錶13支，另扣得丙○○女友劉
    貞妤所有現金10萬元及手提袋1 個；搜索乙○○位於桃園縣
    蘆竹鄉○○○街200號住處扣得三星牌行動電話1支、SIM 卡
    1張（0000-000-000）及索尼易利信行動電話1支扣案可佐（
    見臺中市警察局第六分局刑案偵查卷宗中分六警偵字第0970
    003295號卷第52至64頁同第121至130頁、第136至144頁、第
    149至157頁、前揭97年度偵字第8778號卷第47至50頁）；嗣
    臺灣臺中地方法院本於前揭關於強盜犯罪之證據資料，以97
    年度訴字第542 號刑事判決判處丙○○有期徒刑10年、丁○○有期徒刑11年，臺灣高等法院臺中分院97年度上訴字第19
    99號判決上訴駁回；曾忠正通緝中；孫○維、侯○祥則經少
    年法院各判處有期徒刑3 年10月在案等情，亦有上開各該判
    決在卷（原審卷第53頁至第61頁）可考。
  (二)承上，丙○○、丁○○、曾忠正、孫○維、侯○祥於96年11
    月22日上午共同強盜取得名錶上百支後，旋由丙○○出面聯
    繫甲○○，兩人於同日中午在桃園縣南崁交流道會面，進而
    於同日晚間9 時許在臺北市○○○路「錢櫃KTV 」、晚間11
    時許在臺北市○○○路天橋下，陸續變賣其中35支名錶予己○○、詹文銘，共計得款220 萬元，由丙○○取得140 萬元
    ，餘由丁○○、曾忠正、孫○維、侯○祥各分得20萬元花用
    等事實，為本案被告甲○○、己○○、詹文銘所不否認（原
    審卷第28頁反面），且據丙○○、丁○○於原審證述屬實（
    原審卷第141至150頁），而被告甲○○由乙○○駕車搭載前
    往與丙○○、同案己○○、詹文銘等人會面之所在位置，亦
    有丙○○所使用之行動電話門號0000-000-000號、0000-000
    -000號之通聯記錄及基地台位置各1 份堪以佐證（見臺中市
    警察局第六分局刑案偵查卷宗中分六警偵字第0970003295號
    卷第7至10頁、前揭97年度偵字第8778號卷第7至11頁），應
    堪認定為真實。
  (三)訊據被告甲○○於警詢時陳稱：「由丙○○將10餘只手錶拿
    予己○○檢視，但是己○○表示該批手錶來路不明最好不要
    買」（見臺中市警察局第六分局刑案偵查卷宗中分六警偵字
    第0970003295號卷第90頁）；對照同案己○○亦於警詢時供
    稱：「當時該男子拿1 個塑膠袋內裝有一批手錶交給甲○○
    ，甲○○就跟我說請我幫他看那些手錶是真的還是假的，我
    拿過來看了一下，我就跟甲○○說這些手錶沒有證明，有點
    怪怪的，我勸他不要買」、「（問：甲○○離開包廂後有無
    再與妳聯絡？時間、內容為何？）有，時間大約在11月22日
    23時許，內容我跟甲○○說那批手錶可能是人家偷來或搶來
    的，我叫他不要買」等語（見臺中市警察局第六分局刑案偵
    查卷宗中分六警偵字第0970003295號卷第82頁）；其於檢察
    官偵訊時陳稱：「我有勸甲○○說這些手錶沒有證明，我勸
    她不要買，後來甲○○與丙○○就離開了，並在當日晚上11
    點多，我有與甲○○通電話，在電話中我又跟她說那可能是
    來路不明的東西，不要去碰」等語（前揭97年度偵字第2501
    號卷第64至65頁），互核一致；且被告甲○○於原審證述時
    亦坦承：「〔問：己○○說在那通電話裡面，他有跟妳說那
    批手錶可能是人家偷來或搶來的，叫你不要買，實在嗎？（
    提示97年1 月17日己○○警詢筆錄第三頁）〕己○○是說如
    果沒有保證書有可能是搶來的，不然就是偷的」（原審卷第
    173頁），是同案己○○於96年11月22日晚間在KTV包廂內及
    離開KTV 後之電話通話中，均與被告甲○○談及丙○○兜售
    之名錶來路不明，可能係贓物。此外，證人丙○○亦證稱：
    「（問：你有告訴任何甲○○等人手錶是搶來的嗎？）應該
    有，在錢櫃KTV 我應該是跟對方說手錶是人家拿給我託我找
    人賣掉，對方都沒有多問，我不記得有無說過是人家欠錢的
    抵押品，上面有腕時計的吊牌我沒有清乾淨，有人問我我不
    記得那人是誰，我就說我也不清楚」等情（原審卷第150 頁
    ），可見證人丙○○兜售之名錶上尚有未清除乾淨之「腕時
    計鐘錶行」吊牌，自可佐證同案己○○看錶後，曾2 度向被
    告甲○○表示該批名錶來源不明，確有合理之事實根據，且
    證人丙○○當場亦無法清楚說明來源。從而，被告甲○○自
    不得臨訟諉稱起初不知該批名錶係贓物。
  (四)再者，被告甲○○於96年11月22日中午接到證人丙○○電話
    並與證人丙○○相約在桃園縣南崁交流道附近見面時，被告
    甲○○當場取出其中7 支名錶交由不知情之計程車司機郜金
    昌，送往臺北市○○路○○路2段176號之「新發現鐘錶行」
    ，委託老闆娘庚○進行鑑定，此據證人庚○證述當時情形：
    「他拿來要給我鑑定，可是每壹支手錶上面都有壹個吊牌叫
    腕時計，我就覺得怎麼全部都有吊牌腕時計，馬上叫公司員
    工上網查腕時計有沒有這些錶，腕時計的網站上都有這些錶
    ，腕時計是財力背景很雄厚的鐘錶公司，不可能倒店，拿這
    些東西出來請人鑑定。因為我跟腕時計每個禮拜都有同業互
    調錶的來往，腕時計的財務狀況很好，不可能有錶流出」、
    「感覺上有一點可疑，因為一般人賣錶不會連賣家的吊牌都
    吊在上面，甲○○叫我鑑定，我自己覺得可疑我就退回」、
    「我大致上應該可以判斷是贓物」等語（原審卷第174 頁反
    面）綦詳，證人郜金昌亦稱：「我就將那7 支手錶交給老闆
    娘去鑑定，並告知是甲○○叫我拿來鑑定的，老闆娘說她知
    道並將那7 支手錶收去，之後我就在那裡等，期間老闆娘也
    有打電話給甲○○，大約等了30分鐘後，老闆娘才將手錶還
    我，我就馬上打電話給甲○○，要將手錶還她，之後我回到
    桃園就將手錶還給甲○○了」等語（前揭97年度偵字第2501
    號卷第15至18頁），堪以認定屬實；是證人丙○○當時向被
    告甲○○兜售之名錶上既掛有「腕時計鐘錶行」之吊牌，使
    得證人庚○一眼即可判斷該批名錶應係來路不明之贓物，被
    告甲○○實不得諉稱不知情。至證人庚○雖稱其未告知被告
    甲○○拒絕鑑定之原因，但被告甲○○並不否認：「分開之
    後我便打給郜金昌並以1 千元之代價請他拿那些手錶至臺北
    市○○路之『新發現鐘錶行』鑑定，之後郜金昌打給我說『
    新發現鐘錶行』的店員反應很奇怪，於是沒有鑑定便將手錶
    拿回來還給我」、「新發現看了以後就把手錶還給計程車司
    機，計程車司機打電話給我，說對方的表情怪怪的」、「（
    問：請郜金昌把手錶拿去新發現鑑定時，郜金昌是不是有打
    電話跟你說老闆娘的表情怪怪的？）有，他說老闆娘看到手
    錶後不知道打電話去哪裡，表情怪怪的，我問他怎麼怪怪的
    ，郜金昌說老闆娘說我們沒有幫人家鑑定，我就叫郜金昌把
    手錶拿回來」等語（見臺中市警察局第六分局刑案偵查卷宗
    中分六警偵字第0970003295號卷第90頁、前揭97年度偵字第
    8778號卷第20頁、前揭97年度偵字第8778號卷第25至27頁、
    原審卷第173 頁至反面），是被告甲○○先經庚○拒絕鑑定
    、又經同案己○○警告後，主觀上應可得知該批名錶係來源
    不明之贓物，不得牙保。足見被告甲○○於原審中之自白，
    核與事實相符，自堪認定為真實。
    要之，被告甲○○主觀上既可預見證人丙○○兜售之名錶應
    係財產犯罪所得之贓物，仍予以牙保、故買之行為，至堪認
    定。
  (五)按行為人對於構成犯罪之事實，明知並有意使其發生者，為
    故意；行為人對於構成犯罪之事實，預見其發生而其發生並
    不違背其本意者，以故意論；刑法第13條第1 項、第2 項定
    有明文。是刑法以處罰故意犯為原則，倘將主觀犯意限縮在
    「明知」或擴及「過失」之處罰，均須以法律有特別明文規
    定者為限。被告乙○○辯護人主張刑法第349條第2項牙保贓
    物罪之主觀要件限於「明知」而不包括未必故意，實係增加
    法條所無之限制，亦無最高法院判決見解足憑，自無可採。
    因此，本案被告乙○○是否構成牙保贓物罪，仍以被告乙○○是否具備「明知並有意使其發生」或「預見其發生而其發
    生並不違背其本意」為斷。查被告乙○○於96年11月22日晚
    間9 時許，受雇於被告甲○○，而駕駛計程車搭載甲○○前
    往臺北市○○○路「錢櫃KTV 」，斯時被告乙○○尚不知被
    告甲○○前往該處之目的。然俟被告甲○○與同案己○○、
    證人丙○○進入KTV 包廂後之情形，據被告乙○○自承：「
    當時丙○○拿了大約10餘只手錶出來放在桌上甲○○與己○○看，己○○當場有挑選了不知道幾隻手錶」、「他們有看
    ，並討論每支的價格。只有己○○、甲○○、丙○○在討論
    價格，另1 男子（即戊○○）在吃東西，我在一旁看」等情
    （前揭97年度偵字第8778號卷第41至42頁、第53至62頁）明
    確，足認被告乙○○在旁觀看被告甲○○、同案己○○、證
    人丙○○挑選名錶並議價之經過，並非漠不關心。再據證人
    丙○○證稱當時交易經過：「（問：在錢櫃KTV 與甲○○、
    己○○等人見面時，你攜帶幾支強盜所得之手錶前往？）沒
    有算，我不知道，我用紙袋裝成3 袋，1 袋1 袋輪流拿過去
    ，我搶到的幾乎都拿過去，我把搶到的手錶放進紙袋，能帶
    多少就帶多少」、「每1 支【手錶】上面都有架子跟牌子，
    我們把架子跟牌子拆掉全部倒在桌子上」、「倒出來的手錶
    他們要的就拿過來，再開個價錢看我們要不要，我們就答應
    了」、「（問：你有告訴任何甲○○等人手錶是搶來的嗎？
    ）應該有，在錢櫃KTV 我應該是跟對方說手錶是人家拿給我
    託我找人賣掉，對方都沒有多問，我不記得有無說過是人家
    欠錢的抵押品，上面有腕時計的吊牌我沒有清乾淨，有人問
    我我不記得那人是誰，我就說我也不清楚」等語（原審卷第
    145頁反面、第149頁、第150 頁），是因證人丙○○當時以
    紙袋盛裝數10支名錶、倒在桌上、錶上有「腕時計鐘錶行」
    吊牌未清除乾淨，引起被告甲○○、同案己○○質疑，證人
    丙○○因而說明名錶之來源，但無法清楚解釋，故在此交易
    過程中，同案己○○確曾警告被告甲○○該批名錶來路不明
    、可能係偷來或搶來等言詞，業如前述。是以被告乙○○在
    旁見聞如此情狀，應足以心生懷疑。輔以同案己○○證稱當
    時被告乙○○：「（問：在你跟甲○○、丙○○談論手錶的
    事情時，乙○○在做什麼？）他坐在旁邊，沒有做其他的事
    ，那時候有放音樂，但沒有人唱歌，有點東西進來吃」、「
    現場是一個L 型的座位，戊○○坐在我左邊，我右邊是甲○○，甲○○的右邊是丙○○，最旁邊是乙○○」（原審卷第
    167 頁反面），可知當時被告甲○○、同案己○○、證人丙○○因專注討論名錶，包括在場之被告乙○○及戊○○，均
    無人唱歌，益證被告甲○○、同案己○○及證人丙○○到此
    KTV 包廂之目的在於隱密地研究討論名錶事宜，不容吵鬧之
    音樂打擾；而被告乙○○坐在證人丙○○右側，被告乙○○
    右側無人可以交談，則被告乙○○當時無事可做，自可專注
    觀看交易過程。綜上情狀，被告乙○○不可能毫無聽聞被告
    甲○○、同案己○○及證人丙○○間關於名錶來源之對話。
    此由被告乙○○亦自承：「（問：在KTV 裡交易手錶有無懷
    疑？）有，我懷疑手錶來路不明」等語（前揭97年度偵字第
    8778號卷第62頁）甚明。至同案己○○竟稱被告乙○○聽不
    到渠等談話，應係迴護被告乙○○之詞，不足採信。從而，
    被告乙○○既在場聽聞同案己○○、被告甲○○及證人丙○○之談話，則自此時起，被告乙○○應可預見證人丙○○兜
    售之名錶來路不明。被告乙○○事後改口：不知被告甲○○
    等人談論何事、依伊學歷或社會經驗無從得知是否贓物云云
    ，自無可信。
  (六)承前所述，被告甲○○、同案己○○及證人丙○○於96年11
    月22日晚間離開KTV 後，證人丙○○又撥打電話給被告甲○○邀約再看其他名錶，被告甲○○即撥電話邀同案己○○於
    同日晚間11時許在臺北市○○○路天橋下碰面再議名錶交易
    等事實，亦如前述。此時，被告乙○○續搭載被告甲○○前
    往天橋下與同案己○○及證人丙○○碰面之行為時，被告乙○○主觀上已知係陪同進行名錶交易，再據被告乙○○自述
    當時交易情形：「車上有4 個人，己○○坐右前座，拿出厚
    紙袋子裝著仟元鈔，好像有幾疊，打開來看完後約有50、60
    萬，就交給後座的丙○○。甲○○與丙○○坐後面，丙○○
    拿出手錶交給己○○，約有10幾支手錶」等語（前揭97年度
    偵字第8778號卷第53至62頁），核與被告甲○○證述：「丙○○坐在我旁邊，己○○坐在副駕駛座，丙○○就直接把 1
    袋手錶拿給己○○，己○○看了一下，並數了袋內的手錶支
    數約23支【應係25支】，之後就說他拿去給他朋友看。我就
    看他車子裡面有坐壹個人，隔了一下子後，己○○回來說他
    朋友說要150萬買那1袋手錶，丙○○就說好，己○○又再跑
    去找他朋友，就抱了50萬回來，說他先付50萬，剩下的明天
    給丙○○」等語（原審卷第171 頁反面），另同案己○○亦
    證述：「在那裡與乙○○跟甲○○會面，丙○○也在裡面，
    丙○○就把手錶拿給我看，我就拿給詹文銘看」、「（問：
    當時你們是在路邊講還是在車裡面講？）在甲○○他們的車
    上講的」（原審卷第168 頁反面），情節一致，是當時被告
    乙○○駕車，被告甲○○、證人丙○○坐在後座，同案己○○則坐進副駕駛座、接過證人丙○○交付之名錶，且當場數
    算名錶支數，並代同案詹文銘居中喊價等事實明確。基此，
    當時坐在駕駛座之被告乙○○，應可清楚看見、聽見被告甲○○、同案己○○再次居中買賣證人丙○○提出之名錶。承
    前所述，被告乙○○既已在KTV 包廂內得知證人丙○○之該
    批名錶可疑為來路不明，則同案己○○及被告甲○○在車內
    居間進行第2 次名錶交易時，被告乙○○應可預見該批名錶
    係贓物之事實，但被告乙○○仍載送被告甲○○前往且在車
    內陪同同案己○○與證人丙○○喊價，而不違背其本意。
  (七)況且，被告乙○○於96年11月23日中午某時，復依被告甲○○指示，與證人丙○○聯絡，攜帶同案詹文銘事後補足之 1
    百萬元價金，前往新竹縣竹北交流道附近交予證人丙○○收
    受，綜合被告乙○○於96年11月22日晚間11時許駕車載被告
    甲○○前往交易、翌日中午代為交付尾款予證人丙○○等行
    為，已足認定被告乙○○係參與牙保贓物之構成要件行為。
    從而，被告乙○○離開KTV 之時，已可預見證人丙○○提出
    之名錶係贓物，竟仍參與被告甲○○、同案己○○牙保同案
    詹文銘向證人丙○○購買贓物之行為，故被告乙○○亦應論
    以牙保贓物罪之共同正犯。
  (八)至證人郜正昌雖受雇於被告甲○○載運丙○○提供之名錶交
    予「新發現鐘錶行」老闆娘庚○鑑定但因庚○表情怪異而返
    回，但證人郜正昌於該次鑑定後，即未再參與被告甲○○、
    同案己○○、詹文銘與證人丙○○間名錶交易之事，故證人
    郜正昌並無參與牙保贓物之構成要件行為，自不得與被告乙○○之行為同視。被告乙○○辯護人詹振寧律師質疑何以未
    起訴郜金昌云云，顯非的論，併此說明。
    綜合前述各節，本案事證明確，被告甲○○先於96年11月22
    日晚間9 時許，介紹同案己○○以70萬元價格，向證人丙○○購買贓物名錶10支；繼於同日晚間11時許，與同案己○○
    、被告乙○○共同介紹同案詹文銘以150 萬元價格，向證人
    丙○○購買贓物名錶25支；同案詹文銘於96年11月23日上午
    交付餘款1 百萬元予同案己○○時，再以70萬元價格，向同
    案己○○購入其前向證人丙○○購買之10支名錶等犯行，洵
    堪認定，應予依法論罪科刑。
二、核被告甲○○於96年11月22日晚間9 時許、在臺北市○○○
    路「錢櫃KTV 」包廂內、介紹同案己○○以70萬元價格向丙○○購買10支名錶之行為，係犯刑法第349條第2項牙保贓物
    罪；又於同日晚間11時許，被告甲○○、乙○○與同案己○○在臺北市○○○路天橋下，共同磋合同案詹文銘向丙○○
    購買25支名錶、約定價款150 萬元，被告乙○○於同日中午
    代為交付餘款1百萬元給丙○○等行為，均犯刑法第349條第
    2項牙保贓物罪，被告甲○○、乙○○與同案己○○於96年1
    1月22日晚間11時許，共同牙保同案詹文銘購買贓物，渠3人
    間有犯意聯絡及行為分擔，為共同正犯（同案己○○與被告
    乙○○離開「錢櫃KTV 」後，因被告甲○○應證人丙○○要
    求再度邀約同案己○○前來購買名錶時，始起意共同牙保贓
    物，詳後述被告乙○○不另為無罪諭知部分）。又按數行為
    於同時同地或密切接近之時地實施，侵害同一之法益，各行
    為之獨立性極為薄弱，依一般社會健全觀念，在時間差距上
    ，難以強行分開，在刑法評價上，以視為數個舉動之接續施
    行，合為包括之一行為予以評價，較為合理，則屬接續犯，
    而為包括之一罪（最高法院86年台上字第3295號判例意旨參
    照）。本案被告甲○○於96年11月22日晚間9 時許、11時許
    ，陸續牙保同案己○○、詹文銘向證人丙○○購買贓物名錶
    合計35支等行為，另同案詹文銘於96年11月22日晚間11時許
    先向丙○○購買25支名錶、翌日上午再向同案己○○購買10
    支名錶等行為，各係於密接時、地實施同一牙保贓物、故買
    贓物之犯行，侵害同一法益，揆諸前揭最高法院判例要旨，
    應屬接續犯，分別論以牙保贓物、故買贓物一罪。檢察官移
    送併案部分（臺灣臺中地方法院檢察署97年度偵字第22952
    號），與起訴部分之被告甲○○、乙○○前揭贓物犯罪，屬
    同一案件，為起訴效力所及，本院應併予審理。
三、原審因認被告甲○○、乙○○罪證明確，依刑法第28條、第
    349條第2項、第41條第1項前段、刑法施行法第1條之1 ，分
    別審酌被告甲○○、乙○○均可預見丙○○兜售之名錶係財
    產犯罪所得之贓物，竟仍予牙保、故買，被告甲○○邀同案
    己○○、同案己○○再邀同案詹文銘前來購買，乃便利證人
    丙○○及丁○○等5人強盜犯罪後之銷贓變現，合計220萬元
    ，妨礙被害人「腕時計鐘錶行」及司法機關追查名錶下落，
    另被告乙○○賺取車資及小費約7千5百元，被告甲○○則無
    獲利，又其中被告乙○○乃受雇於被告甲○○擔任司機工作
    ，僅以賺取車資及小費為目的，參與牙保贓物之認識及程度
    較為輕微，但被告乙○○始終否認犯行，毫無悔意；又被告
    甲○○亦協助「腕時計鐘錶行」追回其中4 支名錶，此有「
    腕時計鐘錶行」陳報狀及和解書各1 份在卷可稽（原審卷第
    50至51頁、第190至192頁、第212至213頁、第157 頁）；且
    被告甲○○於審理中終能坦承犯罪，態度尚可，已有悔意等
    一切情狀，分別就被告甲○○量處有期徒刑伍月，並諭知易
    科罰金以新臺幣1000元折算1 日之折算標準；被告乙○○量
    處拘役伍拾日，並諭知易科罰金以新臺幣1000元折算1 日之
    折算標準。檢察官上訴意旨雖以：「被告甲○○於96年11月
    22日與證人丙○○等人強盜告訴人腕時計貿易有限公司手錶
    當日，即接獲證人丙○○向之兜售電話，並於桃園南崁交流
    道附近向證人丙○○取得7 支手錶，嗣後委請計程車司機郜
    金昌送往臺北市○○路○段176號「新發現鐘錶行」鑑定真偽
    時，即已知悉證人丙○○向之兜售之手錶係來路不明之贓物
    ，仍為之介紹買家即同案己○○、詹文銘購買，致告訴人未
    能及時追回被強盜之手錶及妨害司法追查，足見其惡性非輕
    。(二)又原審判決雖認定同案己○○基於故買贓物之犯意，以
    遠低於市價之70萬元價格，向證人丙○○購買其中百達翡麗
    、愛彼、江詩丹頓廠牌之名錶10支，同案詹文銘亦基於故買
    贓物之犯意，以遠低於市價之150 萬元購買25支手錶，惟姑
    且不論所認定之事實與同案己○○之供述，及詹文銘自承共
    收購35支手錶之數量已有未合，且證人丙○○更於警詢之始
    即供陳：「我是於11月22日下午先以電話聯絡『姐仔』約見
    在桃園南崁交流道附近之麥當勞停車場，我先拿十餘只手錶
    給『姐仔』，之後便約見在臺北市○○○路之錢櫃KTV 與買
    家見面，之後陸續約在錢櫃對面、高架橋下分3 次將大約50
    至60支手錶交給對方，對方則先給我120 多萬元前金，23日
    凌晨當我回到臺中後『姐仔』又跟我聯絡並派一位年輕司機
    到臺中市○○○○道附近錢櫃KTV 前路邊再向我拿十餘只手
    錶做為仲介之酬勞，並跟我約見下午在新竹附近某交流道（
    應該是湖口交流道，詳細已忘記），再交付我100 萬元價款
    」（前揭97年度偵字第4035號卷97.12.25、26警訊筆錄）「
    當天我自先於臺北市○○○路交流道下向曾新哲借用000000
    00000號SIM卡對外聯絡，而自我上高速公路欲返回臺中之時
    ，『姐仔』甲○○就一直已另一線0989（後續號碼已忘）的
    電話跟我聯絡，並表示將派一位司機到臺中再向我拿十餘只
    手錶去賣，並告知我下午會再交代司機拿100 萬尾款給我，
    之後該位司機即以該線0989之電話持續與我聯繫，直至在臺
    中見面並收到手錶，當（23）日早上撥打該線0989之電話與
    司機聯絡，原本約在三義交流道，之後於當日下午又臨時改
    在新竹附近某交流道見面，該司機交予我100 萬尾款之後我
    們便分開」等語（前揭97年度偵字第8778號卷97.1.22 警訊
    筆錄），足證被告甲○○斷非全無獲利外，復參以被告李美
    於原審審理中又「協助取回」4 支手錶返還告訴人等情以，
    被告甲○○應未全部坦白犯行，而係另隱匿（或牙保、故買
    ）有相當數量之手錶。(三)末者，同案己○○、詹文銘於原審
    審理中均坦認犯行，並與告訴人達成和解，賠償損失，然被
    告甲○○迄未與告人達成和解，甚且尚有贓物手錶未全數供
    出，卻仍得邀同同案己○○、詹文銘同一易科罰金之寬典，
    量刑顯有失衡、失當，且不足以懲效尤」云云。惟查：刑法
    處罰贓物罪之目的，即在處罰行為人牙保贓物之行為，使被
    害人未能追回贓物妨害司法追查，並非一有牙保贓物之行為
    ，即屬惡性重大，應視個案犯罪情節而為認定。查本案檢察
    官起訴被告甲○○牙保之贓物，乃本判決事實欄所載35支手
    錶，同案共犯己○○、詹文銘亦一致供稱其等所故買或牙保
    之贓物僅上開35支手錶，至證人丙○○所銷贓者固不僅本案
    35支手錶，被告甲○○嗣後協助被害人取回另4 支手錶，惟
    檢察官既未對其他手錶起訴被告甲○○另有牙保贓物犯行，
    復查無其他證據足證被告甲○○除牙保本案35支手錶外，另
    有牙保贓物犯行，自不得遽認被告甲○○未坦白承認犯行或
    遽論被告甲○○另隱匿相當數量之手錶。又依卷證資料，並
    無證據足證被告甲○○因本件牙保犯行而獲有利益，而獲利
    之同案己○○、詹文銘因與被害人達成和解，使被害人之損
    害受到彌補，則被告甲○○雖未與被害人達成和解，亦難推
    論其惡性重大，而不得邀易科罰金之寬典。要之，檢察官上
    訴意旨，尚非有據，自不足取。原判決上開論罪科刑，認事
    用法，均無不合，量刑亦屬妥適，檢察官上訴意旨，徒以原
    審量刑失衡、失當，指摘原判決關於被告甲○○部分不當，
    暨被告乙○○上訴意旨，仍執陳詞，空言否認犯罪，均為無
    理由，皆應予駁回。
四、公訴意旨雖認：被告乙○○始終與被告甲○○、同案己○○
    共犯刑法第349條第2項牙保贓物罪。然按犯罪事實應依證據
    認定，無證據不得推定其犯罪事實，又不能證明被告犯罪者
    ，應諭知無罪之判決，刑事訴訟法第154條、第301條第1 項
    分別定有明文。又認定犯罪事實所憑之證據，雖不以直接證
    據為限，間接證據亦包括在內，然而無論直接證據或間接證
    據，其為訴訟上之證明，須於通常一般之人均不致有所懷疑
    ，而得確信其為真實之程度者，始得據為有罪之認定，倘其
    證明尚未達到此一程度，而有合理之懷疑存在而無從使事實
    審法院得有罪之確信時，即應由法院為諭知被告無罪之判決
    ，最高法院著有76年台上字第4986號判例意旨可資參照。查
    本案被告乙○○於96年11月22日晚間9 時搭載被告甲○○前
    往臺北市○○○路「錢櫃KTV 」與同案己○○及證人丙○○
    會面之行為，既經被告乙○○否認有何贓物犯罪，另被告甲○○及同案己○○、詹文銘或證人丙○○、丁○○又未證述
    被告乙○○當時即已知悉贓物交易之事，亦即，尚無積極證
    據證明被告乙○○當時已知被告甲○○此行目的在於牙保贓
    物。從而，僅就被告乙○○於96年11月22日晚間9 時許搭載
    被告甲○○前往「錢櫃KTV 」與同案己○○、證人丙○○會
    面之行為而言，被告乙○○當時因欠缺牙保贓物之主觀認識
    ，當時行為自難逕以共同牙保贓物罪嫌相繩。惟公訴意旨認
    為被告乙○○此部分行為，與其後參與於96年11月22日晚間
    11時、在臺北市○○○路天橋下、在汽車上之交易贓物行為
    ，既屬同一牙保贓物犯行，爰就被告乙○○此部分犯嫌，不
    另為無罪判決之諭知。
據上論斷，應依刑事訴訟法第368條，判決如主文。
本案經檢察官周誠南到庭執行職務。
中    華    民    國    98    年    5     月    5     日
                  刑事第三庭  審判長法  官  陳博志
                                    法  官  蔡聰明
                                    法  官  許文章
以上正本證明與原本無異。
不得上訴。
                                    書記官  蔡慧娟
中    華    民    國    98    年    5     月    5     日
附錄：本案論罪科刑法條全文
中華民國刑法第349條
收受贓物者，處3年以下有期徒刑、拘役或5百元以下罰金。
搬運、寄藏、故買贓物或為牙保者，處5年以下有期徒刑、拘役
或科或併科1千元以下罰金。
因贓物變得之財物，以贓物論。


司法院資訊處製作；財團法人民間司法改革基金會備份。
